【裁判字號】    94,交聲,1315
【裁判日期】    950419
【裁判案由】    違反道路交通管理處罰條例聲明異議
【裁判全文】
臺灣臺北地方法院交通事件裁定        94年度交聲字第1315號
原處分機關  臺北市政府警察局
異  議  人
即受處分人  甲○○
上列受處分人因違反道路交通管理處罰條例案件，對於臺北市政
府警察局所為之如附表所示之處分，聲明異議，本院裁定如下：
    主  文
原台北市政府警察局北市警交裁字第24-ABU534243號、第24-ABU
565118號、第24-ABU570773號、第24-ABW562 643號、第24-ABW5
64973號、處分撤銷。
甲○○在公告禁止設攤之處擺設攤位（北市警交裁字第24-ABU53
4243號）處罰鍰新臺幣捌佰元。
甲○○在公告禁止設攤之處擺設攤位（北市警交裁字第24-ABU56
5118號）處罰鍰新臺幣貳仟肆佰元。
甲○○在公告禁止設攤之處擺設攤位（北市警交裁字第24-ABU57
0773號）處罰鍰新臺幣貳仟肆佰元。
甲○○在公告禁止設攤之處擺設攤位（北市警交裁字第24-ABW56
2643號）處罰鍰新臺幣貳仟肆佰元。
甲○○在公告禁止設攤之處擺設攤位（北市警交裁字第24-ABW56
4973號）處罰鍰新臺幣貳仟肆佰元。
其餘異議駁回。
    理  由
一、按受處分人不服道路交通管理處罰條例第八條所定主管機關
    所為之處罰者，得於接到裁決書之翌日起二十日內，向管轄
    地方法院聲明異議，道路交通管理處罰條例第八十七條第一
    項定有明文。本件異議人於民國九十四年八月九日，接獲如
    附表所示之裁決書後，於同年八月十七日已具狀聲明異議，
    業經本院向台北市政府警察局交通警察大隊查明在案，並有
    九十五年二月八日北市警交大綜字第九五三四九二八
    號函及前開裁決書之送達證書影本復卷可參，是異議人聲
    明異議應於九十四年八月十七日已發生聲明異議之效力，該
    時間並未逾越聲明異議之二十日期限，合先敘明。
二、原處分意旨略以：異議人即受處分人甲○○分別於如附表所
    示時間，在如附表所示經臺北市政府公告禁止設攤路段，未
    經許可擺設攤位或利用道路作為工作場所，而分別依道路交
    通管理處罰條例第八十二條第一項第三款、第十款（詳如附
    表）及違反道路交通管理事件統一裁罰基準及處理細則第二
    條規定，裁處異議人罰鍰新臺幣（下同）二千四百元。
三、異議異議略以：
  (一)道路交通管理處罰條例第八十二條、第八十三條規定，在道
    路堆積、置放或拋擲足以妨礙交通之物，或利用道路為工作
    場所，或未經許可在道路曝曬物品或擺設攤位者，該條所稱
    之道路，係指公路、街道、巷衖、廣場、騎樓、走廊或其他
    供公眾通行之地方，不包括人行道及劃設供行人行走之地面
    道路，與人行天橋及人行地下道。
  (二)上開規定均係對違反規定擺設攤位者，科予罰鍰，惟輕重有
    別，其分際如何，實有疑義。道路禁止設攤，第八十三條已
    有明定，不待行政機關之公告始生禁止之效力。且本條所指
    之道路包括全部的道路。如由政府機關就特定道路為禁止設
    攤之公告，無異將道路區分為「禁止設攤」及「不禁止設攤
    」二類，違反上開第八十三條之立法意旨。是依上開第八十
    二條第一項第十款所謂禁止設攤之公告者，應限於道路以外
    之區域。政府就特定道路為禁止設攤之公告，僅生提示作用
    ，是未經許可在道路設攤者，仍應依第八十三條第二款之規
    定處罰，不因政府發佈禁止設攤公告，而使違規設攤者，受
    上開第八十二條之較重處罰。
四、按在公告禁止設攤之處擺設攤位者，處行為人或其雇主一千
    二百元以上二千四百元以上罰鍰，道路交通管理處罰條例第
    八十二條第一項第十款定有明文。
五、附表所示異議人擺設攤位之地點：許昌街、忠孝西路一路、
    公園路、嘉興街等路段，係屬臺北市攤販管理規則第十六條
    所指之觀光地區○○街道，禁止擺設攤位，此有臺北市政府
    所列舉之一覽表在卷可稽。訊據被告既坦承於附表所示之違
    規時、地擺設攤位不諱，則被告在公告禁止設攤處所擺設攤
    位之違規事實，至為明確，應依道路交通管理處罰條例第八
    十二條第一項第十款規定裁處。
六、異議人雖執上詞置辯，惟按，任何人不得在公告禁止設攤之
    處擺設攤位；未經警察機關許可，不得在道路擺設攤位，道
    路交通安全規則第一百四十條第五款、第一百四十二條第二
    款分別定有明文。違反規定者，則分別依道路交通管理處罰
    條例第八十二條第一項第十款、第八十三條第二款處罰。而
    依法公告道路為禁止設攤路段，係基於行政權之作用，為管
    理交通秩序之公益上之目的所為之行政處分，人民自應受其
    拘束，至其公告禁止設攤是否適合，乃屬行政機關之裁量權
    範圍，是行政機關依道路交通管理處罰條例規定公告特定道
    路為禁止設攤道路時，任何人即受其拘束，行為人如在已經
    公告為禁止設攤道路設攤，自應依道路交通管理處罰條例第
    八十二條第一項第十款之規定處罰。反之，行為人如在非公
    告禁止設攤之道路，未經許可擺設攤位，則依第八十三條第
    二款規定論處。本件異議人擺設攤位之處所係臺北市政府依
    據台北市攤販管理規則第十六條規定，於八十年三月十九日
    公告台北市攤販管理規則第十六條所指觀光地區○○○街道
    一覽表，依上開公告禁止擺設攤販處，不惟觀光地區，尚包
    括重要街道或市場周圍二公尺內，異議人認依第八十二
    條第一項第十款公告禁止設攤之處，限於道路以外之區域，
    尚有未合。從而，本件異議人既係在經公告禁止設攤之路段
    擺設攤位，自應依第八十二條第一項第十款之規定裁處。
七、復按行政行為應受法律及一般法律原則之拘束，行政程序法
    第四條定有明文。依中央法規標準法第十八條所稱：「處理
    程序」，係指主管機關處理人民聲請許可案件之程序而言，
    並不包括行政救濟之程序在內。故主管機關受理人民聲請許
    可案件，其處理程序終結後，在行政救濟程序進行中法規有
    變更者，仍應適用實體從舊程序從新之原則處理（最高行政
    法院七十二年度判字第一六五一號裁判要旨可資參照）。查
    交通警員掣單舉發違反道路交通管理處罰條例所列之違規事
    實，本質上為行政處分，係公務員基於職務上之權力，依法
    就特定之具體事件所為具有公法上效果之單方行政行為，依
    前開規定及說明，對該行政行為不服之聲明異議救濟程序，
    自應受上開實體從舊程序從新原則之拘束。經查，道路交通
    管理處罰條例第八十二條第一項第十款於九十年一月十七日
    修正公布，修正前規定：「有左列情形之一者，除責令行為
    人即時停止並消除障礙外，處行為人或其雇主四百元以上八
    百元以下罰鍰：．．．一○在公告禁止設攤之處擺設攤位者
    。」，修正前之規定顯較修正後之規定有利於行為人，是異
    議人所為之如附表編號二十部分，應適用修正前之道路交通
    管理處罰條例第八十二條第一項第十款規定。
八、本件異議人於如附表所示之時間，在公告禁止設攤之處擺設
    攤位，原處分機關依前揭道路交通管理處罰條例第八十二條
    第一項第十款、違反道路交通管理事件統一裁罰標準及處理
    細則及違反道路交通管理事件統一裁罰標準表之規定，各裁
    處受處分人罰鍰二千四百元，固非無見。惟：
  １本件附表編號二十（裁決書：24-ABU534243號）之違規時間
    為八十九年八月十八日，係在道路交通管理處罰條例第八十
    二條第一項第十款修正之前，應適用修正前之規定裁處異議
    人八百元罰鍰。原處分機關依修正後之規定裁處異議人二千
    四百元罰鍰，即有未合。
  ２本件附表編號十七、十八、十九（裁決書24-ABU565118、24
    -ABU570773、24-ABW564973號），裁決書上認定之違規事實
    之記載為「未經許可在道路上擺設攤販」，另編號二十一（
    裁決書：24-ABW562643號）裁決書上認定之違規事實為「利
    用道路作為工作場所」。經查，本件異議人之上開四件違規
    行為均已該當於道路交通管理處罰條例第八十二條第一項第
    十款之構成要件，已如前述，因此，異議人上開四件違規之
    事實應為「在公告禁止設攤之處擺設攤位」，是裁決書上記
    載之違規事實尚有未合。
  ３本件異議人之就附表編號所為之異議固均無理由，惟原處分
    機關就異議人所為之如附編號十七、十八、十九、二十、二
    十一等五次之違規行為之處分，既分別有上述之不當之處，
    自應由本院將上開部分之原處分撤銷，分別裁處異議人如主
    文第二至六項所示，以資適法。至異議人其餘就附表編號一
    至十六部分所為之異議，均無理由，亦應予以駁回。
據上論斷，應依道路交通案件處理辦法第十九條、第二十條前段
，裁定如主文。
中    華    民    國    95    年    4     月    19    日
                  交通法庭    法  官  李桂英
上正本證明與原本無異。
如不服本裁定應於送達後5日內向本院提出抗告狀。
                              書記官  黃鈴容
中    華    民    國    95    年    4     月    19    日
附表：
┌─┬───┬─────┬─────┬─────┬─────┐
│編│違規時│違規地點  │違規事實  │裁決時間及│裁罰依據及│
│號│間    │          │          │裁決書文號│裁罰金額  │
├─┼───┼─────┼─────┼─────┼─────┤
│1 │93.12.│許昌街    │未經許可在│94.6.28   │道路交通管│
│  │19    │          │公告禁止設│北市交警裁│理處罰條例│
│  │13時21│          │攤之處所擺│字第24-ACV│第82條第1 │
│  │分許  │          │設攤位者  │087260 號 │項第10款  │
│  │      │          │          │          │裁處罰鍰新│
│  │      │          │          │          │臺幣2400元│
├─┼───┼─────┼─────┼─────┼─────┤
│2 │13.12.│同上      │同上      │94.6.28   │同上      │
│  │06    │          │          │北市交警裁│          │
│  │17時39│          │          │字第24-ACV│          │
│  │分許  │          │          │086405 號 │          │
├─┼───┼─────┼─────┼─────┼─────┤
│3 │93.12.│公園路    │同上      │94.6.28   │同上      │
│  │04    │          │          │北市交警裁│          │
│  │13時53│          │          │字第24-ACV│          │
│  │分許  │          │          │086043號  │          │
├─┼───┼─────┼─────┼─────┼─────┤
│4 │93.03.│許昌街    │同上      │94.6.28   │同上      │
│  │03    │          │          │北市交警裁│          │
│  │17時30│          │          │字第24-ACU│          │
│  │分許  │          │          │187905 號 │          │
├─┼───┼─────┼─────┼─────┼─────┤
│5 │92.11.│同上      │同上      │94.6.28   │同上      │
│  │30    │          │          │北市交警裁│          │
│  │19時許│          │          │字第24-ACU│          │
│  │      │          │          │182208 號 │          │
├─┼───┼─────┼─────┼─────┼─────┤
│6 │92.09.│同上      │同上      │94.6.28   │同上      │
│  │21    │          │          │北市交警裁│          │
│  │16時16│          │          │字第24-ABZ│          │
│  │分許  │          │          │218073 號 │          │
├─┼───┼─────┼─────┼─────┼─────┤
│7 │92.09.│同上      │同上      │94.6.28   │同上      │
│  │02    │          │          │北市交警裁│          │
│  │17時03│          │          │字第24-ABZ│          │
│  │分許  │          │          │214891 號 │          │
├─┼───┼─────┼─────┼─────┼─────┤
│8 │92.05.│嘉興街    │同上      │94.6.28   │同上      │
│  │08    │          │          │北市交警裁│          │
│  │19時15│          │          │字第24-ABY│          │
│  │分許  │          │          │947323 號 │          │
├─┼───┼─────┼─────┼─────┼─────┤
│9 │92.04.│許昌街    │同上      │94.6.28   │同上      │
│  │04    │          │          │北市交警裁│          │
│  │17時32│          │          │字第24-ABY│          │
│  │分許  │          │          │888424 號 │          │
├─┼───┼─────┼─────┼─────┼─────┤
│10│92.01 │同上      │同上      │94.6.28   │同上      │
│  │17    │          │          │北市交警裁│          │
│  │16時45│          │          │字第24-ABY│          │
│  │分許  │          │          │637402 號 │          │
├─┼───┼─────┼─────┼─────┼─────┤
│11│92.01 │同上      │同上      │94.6.28   │同上      │
│  │03    │          │          │北市交警裁│          │
│  │19時43│          │          │字第24-ABY│          │
│  │分許  │          │          │643471 號 │          │
├─┼───┼─────┼─────┼─────┼─────┤
│12│91.08.│同上      │同上      │94.6.28   │同上      │
│  │15    │          │          │北市交警裁│          │
│  │18時15│          │          │字第24-ABX│          │
│  │分許  │          │          │774837 號 │          │
├─┼───┼─────┼─────┼─────┼─────┤
│13│91.08.│同上      │同上      │94.6.28   │同上      │
│  │14    │          │          │北市交警裁│          │
│  │18時47│          │          │字第24-ABX│          │
│  │分許  │          │          │774863 號 │          │
├─┼───┼─────┼─────┼─────┼─────┤
│14│91.06.│忠孝西路一│同上      │94.6.28   │同上      │
│  │24    │段        │          │北市交警裁│          │
│  │20時45│          │          │字第24-ABX│          │
│  │分許  │          │          │762374 號 │          │
├─┼───┼─────┼─────┼─────┼─────┤
│15│91.05 │許昌街    │同上      │94.6.28   │同上      │
│  │23    │          │          │北市交警裁│          │
│  │17時50│          │          │字第24-ABX│          │
│  │分許  │          │          │760973 號 │          │
├─┼───┼─────┼─────┼─────┼─────┤
│16│91.02 │同上      │同上      │94.6.28   │同上      │
│  │02    │          │          │北市交警裁│          │
│  │11時48│          │          │字第24-ABX│          │
│  │分許  │          │          │685913 號 │          │
├─┼───┼─────┼─────┼─────┼─────┤
│17│90.05 │同上      │未經許可在│94.6.28   │同上      │
│  │29    │          │道路擺設攤│北市交警裁│          │
│  │16時50│          │販        │字第24-ABW│          │
│  │分許  │          │          │564973 號 │          │
├─┼───┼─────┼─────┼─────┼─────┤
│18│90.03 │同上      │同上      │94.6.28   │同上      │
│  │20    │          │          │北市交警裁│          │
│  │15時45│          │          │字第24-ABU│          │
│  │分許  │          │          │570773 號 │          │
├─┼───┼─────┼─────┼─────┼─────┤
│19│90.02.│同上      │同上      │94.6.28   │同上      │
│  │15    │          │          │北市交警裁│          │
│  │18時30│          │          │字第24-ABU│          │
│  │分許  │          │          │565118 號 │          │
├─┼───┼─────┼─────┼─────┼─────┤
│20│89.08 │同上      │同上      │90.10.09  │同上      │
│  │18    │          │          │北市交警裁│          │
│  │17時15│          │          │字第24-ABU│          │
│  │分許  │          │          │534243 號 │          │
├─┼───┼─────┼─────┼─────┼─────┤
│21│90.05 │同上      │利用道路作│94.6.28   │道路交通管│
│  │02    │          │為工作場所│北市交警裁│理處罰條例│
│  │17時40│          │          │字第24-ABW│第82條第1 │
│  │分許  │          │          │562643 號 │項第3款裁 │
│  │      │          │          │          │處罰鍰新臺│
│  │      │          │          │          │幣2400元  │
└─┴───┴─────┴─────┴─────┴─────┘


司法院資訊處製作；財團法人民間司法改革基金會備份。
